【裁判字號】    92,上訴,1239
【裁判日期】    920808
【裁判案由】    違反森林法
【裁判全文】
臺灣高等法院高雄分院刑事判決                  九十二年度上訴字第一二三九號
    上  訴  人  臺灣高雄地方法院檢察署檢察官
    被      告  甲○○
右上訴人因被告違反森林法案件，不服臺灣高雄地方法院九十二年度訴字第八七八號
中華民國九十二年四月三十日第一審判決（起訴案號：臺灣高雄地方法院檢察署九十
二年度偵字第四四一八號），提起上訴，及移
字第一００六一號），本院判決如左：
      主  文
原判決撤銷。
甲○○連續竊取森林主產物，為搬運贓物，使用車輛，處有期徒刑陸月，併科罰金參
萬柒仟元，有期徒刑如易科罰金及罰金如易服勞役，均以參佰元折算壹日。
扣案之鏈鋸參支及吊具壹組均沒收。
    事  實
一、甲○○基於意圖為自己不法所有之概括犯意，於民國九十二年二月二十一日二時
    三十分許，駕駛向不知情友人劉林忠借得無牌照之中華廠牌自用小貨車一部（牌
    照已遭註銷，原車牌號碼為ＶＷ─四八三０號），並攜帶所有客觀上可供兇器使
    用之鏈鋸二支及吊具一組，前往行政院農委會林務局所屬高雄縣旗山事業區第八
    十五林班地區，以前揭鏈鋸、吊具，切割竊取該林地內山價新台幣二萬元之森林
    主產物牛樟樹頭乙枝，將之搬運至上開貨車上，予以竊取得手，並以該貨車載運
    下山。嗣於同（二十一）日九時許，甲○○載運上開樹頭行經高雄縣桃源鄉台二
    十線南橫公路段時，為警攔檢查獲，並在貨車上扣得其所有供犯罪所用之前揭鏈
    鋸二支及吊具一組。甲○○又於民國九十二年五月七日二月二十一日二時三十分
    許，駕駛上開無牌照之中華廠牌自用小貨車一部，並攜帶所有客觀上可供兇器使
    用之鏈鋸一支，前往行政院農委會林務局所屬高雄縣六龜鄉荖濃溪事業區第九十
    九林班地區，以前揭鏈鋸，切割竊取該林地內山價合計新台幣一萬七千元之森林
    主產物烏心石二塊、牛樟五塊、二葉松一塊，將之搬運至上開貨車上，予以竊取
    得手，並以該貨車載運下山，嗣於次（八）零時三十分許，甲○○載運上開烏心
    石等物行經高雄縣六龜鄉○○路一之六號前，為警攔檢查獲，並在貨車上扣得其
    所有供犯罪所用之前揭鏈鋸一支。
二、案經高雄縣政府警察局六龜分局移送臺灣高雄地方法院檢察署檢察官偵查起訴，
    及同分局移請檢察官移送併案審理。
    理  由
一、訊據被告甲○○坦承駕駛借得上開貨車分別至高雄縣旗山事業區第八十五林班地
    、荖濃溪事業區第九十九林班地區，以吊具或以手將該林地內之牛樟樹頭乙枝等
    物吊至或搬至貨車上，再以該貨車搬運載送下出，行經高雄縣桃源鄉台二十線南
    橫公路段，及六龜鄉○○路一之六號前，為警攔檢查獲，並當場先後在貨車上起
    出牛樟樹頭乙枝及電鏈鋸二支、吊具一組；烏心石二塊、牛樟五塊、二葉松一塊
    及電鏈鋸一支等事實，但以：該牛樟樹頭等物係其在現場拾獲，伊僅以吊具吊至
    或以手搬至貨車上載離，並未以鏈鋸切割等詞，否認有以鏈鋸切割竊取前開牛樟
    樹頭等犯行。惟查，被告第一次遭查獲之牛樟樹頭有用鏈鋸割過痕跡，非枯老倒
    下之樹木一情，業據證人即案發後領回牛樟樹頭之行政院農委會林務局六龜工作
    站桃源分站技術士曾秀隆於偵查中陳明（見偵查卷第十七頁反面），並有被告載
    運樹頭回途為警查獲時，在其載運之貨車上所起出之鏈鋸二支、吊具一組等機具
    扣案可佐，參核被告亦坦承攜帶該鏈鋸、吊具至前揭林地，並以吊具吊運樹頭之
    情，暨為警查獲之牛樟樹頭確有割過痕跡等情，足資認定被告確有以鏈鋸切割鋸
    斷樹頭之事實，洵屬明確；而被告第二次所竊得之烏心石、牛樟及二葉松等物，
    係用電鋸，鋸一小塊、一小塊竊取一節，為被告於警訊中供明，並有遭警查獲之
    烏心石等物確有電鋸鋸過痕跡之相片可按。再者，被告利用深夜駕車至高雄縣旗
    山事業區第八十五林班地區、第九十九林班地區搬運牛樟樹頭及烏心石等物，其
    有不法所有之竊盜意圖已甚明顯，而第一次遭查獲之該牛樟樹頭山價值為新台幣
    二萬元，第二次遭查獲之牛樟木五塊、烏心石二塊、二葉松一塊山產價值計為新
    台幣一萬七千元，二次合計新台幣三萬七千元，為具有經濟價值之森林產物，亦
    經原審及本院分別向林務局六龜工作站人員查明，有該工作站之函文在卷可憑，
    此外，復有被告以前揭自用貨車搬運牛樟樹頭及失竊樹頭林地現場照片等附卷供
    參，被告以扣案之鏈鋸、吊具竊取牛樟樹頭等物，並使用貨車搬運等事實，誠臻
    明確，前揭所辯應為避重就輕之詞，要無可採。從而本件事證明確，被告犯行，
    洵堪認定。
二、按森林法第三條第一項規定，「森林」係指林地及其群生竹、木之總稱。被告竊
    取牛樟樹頭等物之處，位處行政院農委會林務局所屬高雄縣旗山事業區第八十五
    林班地，及六龜鄉荖濃事業區第九十九林班地內，業據前揭證人曾秀隆陳明，且
    根據卷附現場照片顯示，該地林木叢生，足認被告行竊現場確為森林法所稱之「
    森林」無誤。次按依據森林法第十五條第三項所訂定之「國有林林產物處分規則
    」第三條規定，國有林林產物分為主產物及副產物二種，其中主產物係指生立、
    枯損、倒伏之竹木及餘留之根株、殘材，復為國有林林產物處分規則第三條第一
    款所明定，故被告所竊取之牛樟樹頭、烏心石、牛樟、三葉松等物，確屬森林主
    產物，亦洵堪肯認。是以被告攜帶鏈鋸、吊具竊取牛樟樹頭等物，為搬運贓物而
    使用貨車之所為，核係犯森林法第五十二條第一項第六款之竊取森林主產物為搬
    運贓物使用車輛罪。至被告竊盜所用之鏈鋸，尖而銳利，客觀上足對人之生命、
    身體、安全構成威脅，為具有危險性之兇器，被告攜帶並以之行竊工具，雖亦該
    當刑法第三百二十一條第一項第三款之攜帶兇器竊盜規定，惟按森林法上開規定
    係刑法第三百二十一條第一項第三款之特別規定，依特別法優於普通法之法律競
    合關係，應依森林法上開規定論處（有最高法院四十七年台上字第九七九號、七
    十年台上字第四九一號判例意旨可供參照）。被告先後二次犯行，時間緊接，所
    犯罪名相同，顯係基於概括犯意為之，應依連續犯之規定論以一罪。檢察官移送
    併辦部分，與起訴部分，有連續犯裁判上一罪之關係，已如前述，本院自應一併
    審理。
三、原審予以被告論罪科刑，固非無見，惟查併辦部分與起訴部分，有連續犯裁判上
    一罪關係，應一併審理，如前所述，原審未及一併審理，容有未合，檢察官執此
    上訴，指摘原判決不當，為有理由，自應由本院將原判決撤銷改判。審酌被告犯
    罪動機、目的，竊取森林主產物之手段及所竊取之森林主產物價值非鉅，及其犯
    後坦承部分犯行等一切情狀，爰量處如主文第二項所示之刑，被告所竊之牛樟樹
    頭一枝、烏心石二塊、牛樟五塊、二葉松一塊合計山價為新台幣三萬七千元，依
    法併科該贓額三倍之罰金即新台幣十一萬一千元（亦即銀元三萬七千元），並諭
    知有期徒刑易科罰金、罰金易服勞役之折算標準。扣案之鏈鋸三支及吊具一組，
    均為被告所有，業據其供明在卷，且為被告犯前揭罪所用之物，復如前述，爰併
    依刑法第三十八條第一項第二款宣告沒收。至被告載運贓物所使用之中華廠牌自
    用小貨車一部（原車牌號碼為ＶＷ─四八三０號，牌照已遭註銷），該車係被告
    向原登記車主劉林中借用，為被告於警訊及偵查中陳明，並有車籍資料足按，該
    車既非被告所有，自不併為併沒收之諭知，附此說明。
據上論結，應依刑事訴訟法第三百六十九條第一項前段、第三百六十四條、第二百九
十九條第一項前段，森林法第五十二條第一項第六款，刑法第十一條前段、第五十六
條、第四十一條第一項前段、第四十二條第二項、第三十八條第一項第二款，罰金罰
鍰提高標準條例第二條，判決如主文。
本案經檢察官張其主到庭執行職務。
中    華    民    國      九十二      年      八      月     八   日
                              臺灣高等法院高雄分院刑事第七庭
                                  審判長法官  李春昌
                                        法官  黃憲文
                                        法官  莊飛宗
右正本證明與原本無異。
如不服本判決應於收受本判決後十日內向本院提出上訴書狀，其未述上訴理由者，
並得於提起上訴後十日內向本院補提理由書狀（均須按他造當事人之人數附繕本)「
切勿逕送上級法院」。
                                      書記官  張明賢
中    華    民    國      九十二      年      八      月 八   日
附錄本判決論罪法條
森林法第五十二條第一項
竊取森林主、副產物而有左列情形之一者，處六月以上五年以下有期徒刑，併科贓額
二倍以上五倍以下罰金：
一於保安林犯之者。
二  依機關之委託或其他契約，有保護森林義務之人犯之者。
三  於行使林產採取權時犯之者。
四  結夥二人以上或僱使他人犯之者。
五  以贓物為原料，製造木炭、松節油、其他物品或培植菇類者。
六  為搬運贓物，使用牲口、船舶、車輛，或有搬運造材之設備者。
七  掘採、毀壞、燒燬或隱蔽根株，以圖罪跡之湮滅者。
八  以贓物燃料，使用於礦物之採取，精製石灰、磚瓦或其他物品之製造者。


司法院資訊處製作；財團法人民間司法改革基金會備份。
